【裁判字號】    95,易,151
【裁判日期】    950217
【裁判案由】    毒品危害防制條例
【裁判全文】
臺灣板橋地方法院刑事判決               95年度易字第151號
公  訴  人  臺灣板橋地方法院檢察署檢察官
被      告  甲○○
                    11樓
上列被告因違反毒品危害防制條例案件，經檢察官提起公訴（94
年度核退毒偵字第2514號），嗣因被告就被訴事實為有罪之陳述
，本院告知被告簡式審判程序之旨，並聽取當事人之意見後，裁
定改由受命法官獨任依簡式審判程序進行，判決如下：
    主  文
甲○○連續施用第二級毒品，處有期徒刑肆月，如易科罰金，以
佰元折算壹日。
扣案之第二級毒品甲基安非他命貳包之外包裝均沒收，其內之第
二級毒品甲基安非他命（合計毛重零點陸伍公克，合計淨重零點
貳伍公克）均沒收銷燬之，扣案之吸食器壹組、殘渣袋壹個、玻
璃球壹支、分裝器壹支、大型分裝袋伍拾壹個、中型分裝袋柒個
、小型分裝袋壹佰拾個均沒收。
    事  實
一、甲○○前因施用毒品案件，經本院裁定送觀察、勒戒後，因
    認無繼續施用毒品之傾向，而於民國94年7 月4 日觀察、勒
    戒執行完畢釋放，並經臺灣板橋地方法院檢察署檢察官於同
    年月6 日以94年度毒偵字第3000號不起訴處分確定。詎甲○
    ○猶不知悔改，竟又基於施用第二級毒品甲基安非他命（起
    訴書誤載為安非他命，以下均同）之概括犯意，於上開觀察
    、勒戒執行完畢釋放後之5 年內即自94年8 月初某日起至94
    年10月4 日上午9 時許止，在其臺北縣中和市○○街30號2
    樓住處，以將甲基安非他命置入玻璃球內燒烤後吸食其煙霧
    之施用方式，約10日即施用1 次，連續多次施用第二級毒品
    甲基安非他命。嗣於94年8 月31日下午2 時許，警方持本院
    所核發之搜索票，前往上址執行搜索，扣得吸食器1 組、殘
    渣袋1 個、玻璃球1 支、分裝器1 支、大型分裝袋51個、中
    型分裝袋7 個、小型分裝袋110 個；復於94年10月5 日下午
    6 時許，在臺北縣新莊市○○路16之5 號前，警方據報前往
    對其盤查，其即主動交出第二級毒品甲基安非他命2 包（合
    計毛重0.65公克，合計淨重0.25公克）為警扣案，並均經採
    集其尿液送驗而查獲上情。
二、案經臺北市政府警察局大安分局報告臺灣板橋地方法院檢察
    署檢察官偵查起訴。
    理  由
壹、程序方面：
    按本件被告甲○○所犯係死刑、無期徒刑、最輕本刑為3 年
    以上有期徒刑以外之罪，其於準備程序就前揭被訴事實為有
    罪之陳述，經法官告知簡式審判程序之旨，並聽取其與公訴
    人之意見後，本院認無不得或不宜改依簡式審判程序進行之
    處，爰依刑事訴訟法第273 條之1 第1 項、第284 條之1 ，
    裁定本件由受命法官獨任進行簡式審判程序，合先敘明。
貳、實體方面：
  一、訊據被告甲○○對於前揭犯罪事實均坦承不諱，本院復審
      酌：
    (一)查被告前因施用毒品案件，經本院裁定送觀察、勒戒後，
      因認無繼續施用毒品之傾向，而於94年7 月4 日觀察、勒
      戒執行完畢釋放，並經臺灣板橋地方法院檢察署檢察官於
      同年月6 日以94年度毒偵字第3000號不起訴處分確定之事
      實，有臺灣高等法院被告前案紀錄表及刑案資料查註紀錄
      表各1 份在卷可按。是被告於涉本案之前，業曾初犯施用
      毒品，並於前揭觀察、勒戒執行完畢後釋放甚明。
    (二)次查，經警將被告前後二次遭查獲時所採之尿液送驗結果
      ，均係呈甲基安非他命陽性反應，此有臺北縣政府警察局
      蘆洲分局查獲毒品危害防制條例案涉嫌人尿液檢體編號對
      照表、臺北市政府警察局偵辦毒品案件尿液檢體委驗單、
      臺灣檢驗科技股份有限公司94年9 月14日編號CH/2005/90
      016 號、94年10月19日編號CH/2005/A0331 號濫用藥物尿
      液檢驗報告各1 份在卷可稽。又查：
      (1)甲基安非他命經口服投與後，約百分之70於24小時內自
        尿中排出，約百分之90於96小時內自尿中排出，由於目
        前國內尿液中甲基安非他命之檢驗僅為鑑定其是否呈陽
        性反應，尚未定其含量，且甲基安非他命成分之檢出與
        其投與方式、投與量、個人體質、採尿時間與檢測儀器
        之精密度等諸多因素有關，因此僅憑尿液中呈甲基安非
        他命陽性反應，並無法確實推算吸食時間距採集時間之
        長短，惟依上述資料推斷，最長可能不會超過4 日即96
        小時，此經行政院衛生署藥物食品檢驗局於81年2 月8
        日以（81）藥檢壹字第001156號函釋明在案。
      (2)再者，前揭尿液檢驗報告均載明係以ＧＣ／ＭＳ（即氣
        相層析質譜儀分析法）方法作為確認檢驗之方式，而該
        方法之原理係檢品經氣化後，通過層析管分離純化，再
        將純化後之成分循序送入質譜儀做個別鑑定。因質譜儀
        所測定之圖譜，在化學上被公認具有指紋特性，故可據
        以完全判定該檢品係為何種化合物。職是，台北榮民總
        醫院即認為若以氣相層析質譜儀（ＧＣ／ＭＳ）作藥物
        及其代謝產物之定性及定量分析，幾乎不會有偽陽性反
        應產生，此經該院於83年4 月7 日以83北總內字第3059
        號函釋明在案。
      (3)另人體施用甲基安非他命後，其主要代謝物中，未改變
        型態之甲基安非他命占施用劑量達百分之43，安非他命
        則約為百分之5 ；人體若係施用安非他命後，主要代謝
        物中則有未改變型態之安非他命，但無甲基安非他命，
        此經法務部調查局以93年5 月4 日調科壹字第09362413
        980 號函釋明在案。足見人體若施用安非他命，其尿液
        代謝物不可能出現甲基安非他命，惟人體若施用甲基安
        非他命，其尿液代謝物除主要有甲基安非他命外，亦可
        能有少量之安非他命。是本件被告之尿液除呈現較少量
        之安非他命陽性反應外，主要係呈現甲基安非他命之陽
        性反應，依上開函示，被告自不可能係施用安非他命，
        而應係施用甲基安非他命。公訴意旨認被告係施用安非
        他命，容有誤解，附此敘明。
      (4)準此而論，被告之尿液經以氣相層析質譜儀分析法檢驗
        ，既均係呈甲基安非他命陽性反應，顯見被告應有在前
        揭犯罪時間施用第二級毒品甲基安非他命之行為甚明。
    (三)此外，本件尚有第二級毒品甲基安非他命2 包（合計毛重
      0.65公克，合計淨重0.25公克，此有臺北市政府警察局大
      安分局警備隊毒品初步檢驗報告單1 份在卷可稽。又被告
      坦承其施用上開甲基安非他命無訛，且將被告之尿液送驗
      結果，確係呈甲基安非他命陽性反應，已如上述，足見此
      等毒品應係甲基安非他命甚明，公訴意旨認此等毒品係安
      非他命，容有誤會）及吸食器1 組、殘渣袋1 個、玻璃球
      1 支、分裝器1 支、大型分裝袋51個、中型分裝袋7 個、
      小型分裝袋110 個扣案可稽。上開扣案物品核與被告施用
      本件毒品所可能使用或預備之物相符，益見被告確有施用
      第二級毒品甲基安非他命無誤。
    (四)綜上所述，被告前曾初犯施用毒品，且於前揭觀察、勒戒
      執行完畢釋放後，5 年內再犯本件施用第二級毒品甲基安
      非他命，事證應屬明確，其犯行應堪認定。
  二、查甲基安非他命係屬毒品危害防制條例第2 條第2 項第2
      款所規定之第二級毒品，核被告所為，係犯毒品危害防制
      條例第10條第2 項施用第二級毒品罪。被告持有毒品，復
      進而施用，其持有毒品之低度行為，為施用毒品之高度行
      為所吸收，不另論罪。被告先後多次施用第二級毒品甲基
      安非他命之犯行，時間緊接，所犯構成要件相同，顯係基
      於概括犯意反覆為之，為連續犯，依刑法第56條規定，以
      一罪論，並加重其刑。至公訴意旨固僅論及被告於94年10
      月4 日上午9 時許（即起訴書所載之94年10月5 日為警採
      尿前96小時內之某日時）之施用第二級毒品甲基安非他命
      之犯罪事實，漏未論及被告其餘施用毒品之犯罪事實，惟
      二者間有連續犯之裁判上一罪關係，已如前述，該漏未論
      及之部分應為起訴效力所及，本院自應併予審判。
  三、本院審酌被告施用毒品，足以戕害其身心，滋生其他犯罪
      ，惡化治安，嚴重損及公益，而被告前曾初犯施用毒品，
      業經觀察、勒戒執行完畢釋放，竟於釋放未久，即再為本
      件施用毒品犯行，顯見其不思悔改，自制力亦顯不佳；惟
      另考量被告於犯後已能坦承犯行，而其施用毒品行為於本
      質上係屬自我戕害行為，反社會性之程度應屬較低等一切
      情狀，酌情量處如主文所示之刑，並諭知易科罰金之折算
      標準，以資懲儆。又扣案之甲基安非他命2 包內之甲基安
      非他命，既屬第二級毒品，爰依毒品危害防制條例第18條
      第1 項前段規定，均併予宣告沒收銷燬之；至該甲基安非
      他命2 包之外包裝，係用於包裹毒品，防其裸露、潮濕，
      便於攜帶施用，亦係供施用毒品所用或預備之物，且係被
      告所有，此據被告於本院審理時供明在卷，爰依刑法第38
      條第1 項第2 款規定，亦均併予宣告沒收。另扣案之吸食
      器1 組、殘渣袋1 個、玻璃球1 支、分裝器1 支、大型分
      裝袋51個、中型分裝袋7 個、小型分裝袋110 個，均係供
      本件施用甲基安非他命所用或預備之物，且皆係被告所有
      ，亦據被告於本院審理中供明無訛，同依刑法第38條第1
      項第2 款規定，均併予宣告沒收。此外，本件於警方第一
      次查獲時，固另扣得電子秤1 台，惟被告於警詢、偵查及
      本院審理時均否認該電子秤為其所有，並辯稱該電子並非
      供施用本件毒品所用，而係購買毒品時作為量秤毒品所用
      ，此外復查無證據證明該電子秤確係被告所有，且係供本
      件犯罪所用或預備之物，自無從併予宣告沒收，附此敘明
      。
據上論斷，應依刑事訴訟法第273 條之1 第1 項、第284 條之1
、第299 條第1 項前段，毒品危害防制條例第10條第2 項、第18
條第1 項前段，刑法第11條、第56條、第41條第1 項前段、第38
條第1 項第2 款，罰金罰鍰提高標準條例第2 條，判決如主文。
本案經檢察官黃仙宜到庭執行職務。
中    華    民    國    95    年    2     月    17    日
                  刑事第十三庭  法  官  陳信旗
以上判決正本證明與原本無異。
如不服本判決，應於送達後10日內向本院提出上訴狀。
                                書記官  陳昭綾
中    華    民    國    95    年    2     月    17    日
附錄本判決論罪科刑之法條：
毒品危害防制條例第10條第2 項
    施用第二級毒品者，處3 年以下有期徒刑。


司法院資訊處製作；財團法人民間司法改革基金會備份。
